臺灣高等法院高雄分院刑事判決　　　　 96年度上易字第958號
上　訴　人　臺灣屏東地方法院檢察署檢察官
被　　　告　甲○○
上列上訴人因被告業務侵占案件，不服臺灣屏東地方法院96年度
易字第451 號中華民國96年7 月31日第一審判決（起訴案號：臺
灣屏東地方法院檢察署96年度偵字第2420號；及追加起訴案號：
96年度偵緝字第241 號），提起上訴，本院判決如下：
    主  文
原判決關於甲○○部分撤銷。
甲○○共同連續意圖為自己不法之所有，而侵占對於業務上所持
有之物，處有期徒刑壹年，減為有期徒刑陸月，如易科罰金，以
銀元佰元即新臺幣玖佰元折算壹日。緩刑貳年。
    事  實
一、甲○○與黃小梅（業經原審判決有罪確定）係男女朋友關係
    ，其2 人於民國（下同）91年3 月間某日起，至94年4 月間
    某日止，皆受僱在屏東縣屏東市○○里○○路155 號1 樓乙
    ○○經營之「新南美窗簾布行」（下稱新南美布行）擔任專
    業經理人，負責該布行貨品之銷貨及收取貨款等業務，均係
    從事業務之人。詎甲○○與黃小梅等2 人竟共同基於意圖為
    自己不法所有之概括犯意聯絡，自91年3 月間某日起，至94
    年1 月間某日止，利用業務上向客戶收取貨款之機會，連續
    將業務上所持有之貨款侵占入己，其侵占金額：91年3 月間
    某日起至92年11月30日止合計新臺幣（下同）70萬元、93年
    2 月為3 萬2 千834 元、93年3 月為2 萬3 千373 元、93年
    4 月為2 萬8 千613 元、93年7 月為3 萬8 千015 元、93年
    8 月為4 萬零565 元、93年9 月為3 萬2 千560 元、93年12
    月為4 萬2 千706 元、94年1 月為2 萬8 千321 元，共計侵
    占96萬6 千987 元，所侵占款項由其2 人朋分花用。嗣於94
    年4 月間甲○○與黃小梅等2 人未與乙○○聯絡而失蹤後，
    經乙○○盤點帳目發現貨款短少時，始查知上情。
二、案經乙○○訴請臺灣屏東地方法院檢察署檢察官偵查起訴及
    追加起訴。
    理  由
一、證據能力部分：
（一）按被告以外之人於偵查中向檢察官所為陳述，除顯有不可
      信之情況者外，得為證據，刑事訴訟法第159 條之1 第2
      項定有明文。是證人即告訴人乙○○於檢察官偵查中具結
      後所為之陳述，有證據能力。
（二）按被告以外之人（包括證人、鑑定人、告訴人、被害人及
      共同被告等）於審判外之陳述雖不符刑事訴訟法第159 條
      之1至 之4 等四條之規定，而經當事人於審判程序同意作
      為證據，法院審酌該言詞陳述或書面陳述作成時之情況，
      認為適當者，亦得為證據；當事人、代理人或辯護人於法
      院調查證據時，知有刑事訴訟法第159 條第1 項不得為證
      據之情形，而未於言詞辯論終結前聲明異議者，視為有前
      項之同意，同法第159 條之5 定有明文。本件下列文書，
      檢察官及被告未於言詞辯論終結前聲明異議，本院審酌該
      文書之作成並無違法之情形，依同法第159 條之5 第2 項
      規定，有證據能力。
二、上開犯罪事實，業據被告甲○○於本院審理時坦承不諱，核
    與證人即告訴人乙○○於偵查中證述情節相符，並有被告甲
    ○○及共同被告黃小梅共同簽立之切結書1 份、共同被告黃
    小梅簽立之切結書8 份、新南美窗簾布行經理人契約書1份
    及告訴人乙○○提出之侵占貨款明細資料1 份在卷可稽，足
    認被告甲○○之自白確與事實相符，均可採信。
    本件事證明確，被告之前開犯行，堪以認定，應依法論科。
三、論罪科刑
    新舊法比較問題：
    查被告行為後，刑法業於94年2 月2 日經總統以華總一義字
    第09400014901 號令修正公布，並於95年7 月1 日施行，參
    酌最高法院95年5 月23日刑事庭第8 次會議決議，修正後刑
    法第2 條第1 項之規定，係規範行為後法律變更所生新舊法
    律比較適用之準據法，於修正後刑法施行後，應適用修正後
    刑法第2 條第1 項之規定，為「從舊從輕」之比較。另於比
    較時應就罪刑有關之共犯、未遂犯、想像競合犯、牽連犯、
    連續犯、結合犯，以及累犯加重、自首減輕暨其他法定加減
    原因（如身分加減）與加減比例等一切情形，本於統一性及
    整體性原則，綜其全部罪刑之結果而為比較。本院審酌：
（1） 修正後刑法第33條第5 款規定「罰金：新臺幣1 千元以上
      ，以百元計算之。」，與修正前刑法第33條第5 款規定「
      罰金：1 元以上。」不同，本案被告所犯法條關於罰金刑
      部分，經比較新舊法結果，以舊法有利於被告。
（2） 刑法第28條共犯，修正施行前規定「2 人以上共同實施犯
      罪之行為者，皆為正犯」，修正施行後規定「2 人以上共
      同實行犯罪之行為者，皆為正犯」，將舊法之「實施」修
      正為「實行」。原實施之概念，包含陰謀、預備、著手及
      實行等階段之行為，修正後僅共同實行犯罪行為始成立共
      同正犯，是新法共同正犯之範圍已有限縮，排除陰謀犯、
      預備犯之共同正犯，新舊法就共同正犯之範圍既因此有所
      變動，自屬犯罪後法律有所變更，而非純屬文字修正，應
      有新舊法比較適用之問題（最高法院96年度台上字第934
      號、第3773號判決），比較新舊法，以新法對被告有利。
（3） 刑法第56條連續犯之規定，業於94年1 月7 日修正公布刪
      除，並於95年7 月1 日施行，則被告之犯行，因行為後新
      法業已刪除連續犯之規定，此刪除雖非犯罪構成要件之變
      更，但顯已影響行為人刑罰之法律效果，自屬法律有變更
      ，依新法第2 條第1 項規定，比較新、舊法結果，仍應適
      用行為時法律即舊法論以連續犯，有利於被告。
（4） 經綜其全部罪刑之結果而為比較，以修正前刑法有利於被
      告，應一體適用修正前刑法之規定。
四、核被告所為，係犯刑法第336 條第2 項之業務侵占罪。被告
    甲○○與黃小梅間就上開業務侵占犯行，有犯意聯絡及行為
    分擔，均為共同正犯。又被告上開多次業務侵占犯行，時間
    緊接，觸犯構成要件相同之罪，顯係基於概括犯意反覆為之
    ，為連續犯，應依修正前刑法第56條之規定論以一罪，並依
    法加重其刑。又被告犯罪時間在中華民國96年罪犯減刑條例
    所定減刑基準日即96年4 月24日以前，經核尚無該條例第3
    條所列不予減刑之情形（所犯雖屬該條例第3 條第1 項第15
    款之罪，然本院宣告刑均未逾有期徒刑1 年6 月），爰依該
    條例第2 條第1 項第3 款規定，減其宣告刑刑期二分之一，
    並先加後減。
五、原審論處被告甲○○犯行，固非無見；惟查：（一）原審認
    定被告甲○○與共同被告黃小梅共同侵占之金額為96萬6 千
    987 元，固然無誤；但被告犯罪時間係自91年3 月間某日起
    ，至94年1 月間某日止，原判決認係自91年3 月間起至94年
    4 月間某日止，尚有未洽；（二）原判決認被告係連續犯，
    但僅泛稱自91年3 月間某日起，至94年4 月間某日止之受僱
    期間，連續侵占金額合計為96萬6 千987 元，而未進一步釐
    清上開期間各次盤點分別侵占之金額，亦有未洽。檢察官上
    訴意旨循告訴人聲請上訴之理由，以被告甲○○犯罪後始終
    未與告訴人和解，亦未對告訴人為任何補償，原審僅判處有
    期徒刑1 年，並依上開減刑條例予以減刑為有期徒刑6 月，
    並得易科罰金，量刑顯然過輕云云，惟查，被告於本院審理
    中，已於96年10月25日與告訴人達成協議，略以：於96年10
    月25日償還3 萬元，於96年11月10日償還4 萬元，其餘每月
    償還1 萬元，以至償還為止等內容，是檢察官執以上訴之理
    由，已不足取，但原判決關於被告甲○○部分既有上開可議
    之處，仍無可維持，應將原判決此部分撤銷改判。爰審酌被
    告之素行尚佳，所侵占之款項，對告訴人造成之損害，已與
    告訴人達成協議，及其犯罪後坦承犯行等一切情狀，仍如原
    審量處如主文所示之宣告刑，並依上開減刑條例第2 條第1
    項第3 款規定，減其宣告刑刑期二分之一，及諭知易科罰金
    之折算標準。關於易科罰金之折算標準，修正後刑法第41條
    第1項 修正提高為「以新臺幣1,000 元、2,000 元、3,000
    元折算1 日」，並刪除「因身體、教育、職業或家庭之關係
    ，執行顯有困難者」之條件，第2 項增訂「前項規定於數罪
    併罰，其應執行之刑未逾6 月者，亦適用之」，而修正前刑
    法第41條第1 項規定「得以1 元以上3 元以下折算1日 （復
    依修正前罰金罰鍰提高標準條例第2 條規定，係就原定數額
    提高為100 倍折算1 日即銀元100 元以上300 元以下折算1
    日）」，故關於易科罰金折算標準，以修正前之折算標準對
    被告較為利，應依刑法第2 條第1 項前段規定，適用修正前
    刑法第41條第1 項前段、修正前罰金罰鍰提高標準條例第2
    條規定，定其易科罰金之折算標準。查被告未曾受有期徒刑
    以上刑之宣告，其因失慮致犯本案，經此偵審教訓，當知警
    惕而無再犯之虞，且被告已與告訴人達成上開協議，而告訴
    人於本院審理中亦明確本院表示，請給予被告緩刑之機會，
    檢察官亦表示對於宣告緩刑無意見（見本院96年12月13日審
    判筆錄），本院斟酌上開各情，認對被告甲○○所宣告之刑
    ，以暫不執行為適當，爰依修正後刑法第74條第1 項第1 款
    規定（參考最高法院95年5 月21日95年第8 次刑事庭會議決
    議）宣告緩刑2 年，以勵自新。
六、同案被告黃小梅部分業經原審判決確定，並送執行在案，併
    此敘明。
據上論斷，應依刑事訴訟法第369 條第1 項前段、第364 條、第
299 條第1 項前段，刑法第2 條第1 項、第74條第1 項第1 款，
修正前刑法第28條、第56條、第336 條第2 項、第41條第1 項前
段，修正前罰金罰鍰提高標準條例第1 條前段、第2 條，中華民
國96年罪犯減刑條例第2 條第1 項第3 款、第7 條、第9 條，判
決如主文。
本案經檢察官彭南雄到庭執行職務。
中　　華　　民　　國　　96　　年　　12　　月　　31　　日
                  刑事第六庭    審判長法  官  王憲義
                                      法  官  張盛喜
                                      法  官  邱永貴
以上正本證明與原本無異。
不得上訴。
中　　華　　民　　國　　96　　年　　12　　月　　31　　日
　　　　　　　　　　　　　　　　　　　書記官  唐奇燕
附錄本案論罪科刑法條
中華民國刑法第336條第2項
（業務侵占罪）
對於業務上所持有之物，犯前條第1 項之罪者，處6 月以上5 年
以下有期徒刑，得併科3 千元以下罰金。
前二項之未遂犯罰之。
